---
title: "Finance Quantitative"
subtitle: "Exo: Formule de Breeden-Litzenberger"
date: "Version: `r format(Sys.Date(), '%d %b %Y')`"
output:
  pdf_document:
    keep_tex: false
    fig_caption: yes
    latex_engine: pdflatex
geometry: margin=1in
header-includes:
  - \usepackage[utf8]{inputenc}
  - \usepackage{float}
  - \usepackage{eurosym}
---

```{r setup, include=FALSE}
knitr::opts_chunk$set(echo = FALSE)
def.chunk.hook  <- knitr::knit_hooks$get("chunk")
knitr::knit_hooks$set(chunk = function(x, options) {
  x <- def.chunk.hook(x, options)
  ifelse(options$size != "normalsize", paste0("\n \\", options$size,"\n\n", x, "\n\n \\normalsize"), x)
})
```

```{r load-libraries, include=FALSE, echo=FALSE}
library(kableExtra)
library(lubridate)
library(BondValuation)
library(lpSolve)
library(fOptions)
get.src.folder <- function() {
path.expand("../GP/src")
}

get.data.folder <- function() {
  path.expand("../GP/data")
}

source(file.path(get.src.folder(), 'utils.R'))
source(file.path(get.src.folder(), 'FileUtils.R'))
```

On se propose de calculer la distribution empirique de $S_T$ à partir de la volatilité implicite des options.

```{r}
sigma <- .2
S <- 1
r <- .0
b <- 0.0
T <- 1
```

La courbe de volatilité est donnée par un polynome du second degré. La volatilité de "Black-Scholes" est la volatilité à l'argent, réputée indépendante du strike.

```{r, echo=TRUE}
## quadratic smile coefficients
a1 <- -.40/10
a2 <- .5/10 

## BS volatility function
bsVol <- function(K) {
  rep(sigma, length(K))
}

## Volatility with smile
smileVol <- function(K) {
  sigma + a1*log(K/S) + a2*log(K/S)^2
}
```

## Densité de $S_T$

Calculer la densité $p(S_T)$ en utilisant la formule de Breeden-Litzenberger.

```{r}
d2CdK2 <- function(vol, S, K, T, r, b) {
 dK <- 1.e-4
 c <- GBSOption('c', S, K, T, r, b, vol(K))@price
 cPlus <- GBSOption('c', S, K+dK, T, r, b, vol(K+dK))@price
 cMinus <- GBSOption('c', S, K-dK, T, r, b, vol(K-dK))@price
 (cPlus-2*c+cMinus)/(dK^2)
}

Ret <- seq(-.95, 1.00, length.out=100)
KRange <- S*exp(Ret*T)
nb <- length(KRange)
p <- matrix(nrow=nb, ncol=2)

i <- 1
for(K in KRange) {
  p[i,1] <- d2CdK2(bsVol, S, K, T, r, b) * exp(r*T)
  p[i,2] <- d2CdK2(smileVol, S, K, T, r, b) * exp(r*T)
  i<- i+1
}
p[,1] = p[,1] / sum(p[,1])
p[,2] = p[,2] / sum(p[,2])
```

```{r}
par(mfrow=c(1,2))
plot(log(KRange/S), smileVol(KRange), xlab='log(K/S)', ylab='volatility', type='l', col='blue',
     lwd=2) 
lines(log(KRange/S), bsVol(KRange), type='l', col='green', lwd=2)

plot(log(KRange/S), p[,2], type='l', xlab='log(K/S)', ylab='p(K)', col='blue', ylim=c(0, max(p)))
lines(log(KRange/S), y=p[,1], type='l', lwd=2, col='green')
legend('topright', c("Quadratic", "Constant"), lty=c(1,1), col=c('blue', 'green'))
par(mfrow=c(1,1))
```

## Valorisation de call digitaux strike=1

```{r}
K <- 1
d1 <- (log(S/K) + (r+sigma**2/2)*T)/(sigma*sqrt(T))
C.digital <- exp(-r*T) * pnorm(d1)

digital.payoff <- function(S) {
  if(S>K) {
    x=1}
  else {
    x=0}
  x
}

Call.BS <- exp(-r*T) * sum(p[,1]*sapply(KRange,digital.payoff))

Call.Smile <- exp(-r*T) * sum(p[,2]*sapply(KRange, digital.payoff))

print(paste("BS price: ", Call.BS, "BL density: ", Call.Smile))
```