---
title: "Finance Quantitative"
subtitle: "Exercice: Modèle de Treynor-Black"
author: Patrick Hénaff
date: "Version: `r format(Sys.Date(), '%d %b %Y')`"
output:
  pdf_document:
    keep_tex: false
    fig_caption: yes
    latex_engine: pdflatex
geometry: margin=1in

fontfamily: mathpazo
fontsize: 11pt
header-includes:
   - \linespread{1.05}
   - \usepackage[utf8]{inputenc}
   - \usepackage{amsthm}
   - \usepackage{xfrac}
   - \usepackage{booktabs}
   - \usepackage{tikz}
   - \usepackage{eurosym}
   - \newcommand{\ones}{\mathbf{1}}
   - \newcommand{\onesT}{\mathbf{1}^T}
   - \newtheorem{thm}{Theorem}
   - \DeclareMathOperator{\Var}{Var}
   - \DeclareMathOperator{\E}{E}
   - \DeclareMathOperator{\Cov}{Cov}
   - \usepackage{tikz}
---

```{r setup, include=FALSE, cache=F, message=F, warning=F, results="hide"}
knitr::opts_chunk$set(cache=TRUE)
knitr::opts_chunk$set(fig.path='figs/')
knitr::opts_chunk$set(cache.path='_cache/')
knitr::opts_chunk$set(warning=F, message=F)

library(lubridate)
library(knitr)
library(kableExtra)
library(latex2exp)
library(xts)
library(PerformanceAnalytics)

get.src.folder <- function() {
   path.expand("../GP/src")
 }
 
 get.data.folder <- function() {
   path.expand("../GP/data")
 }

 source(file.path(get.src.folder(), 'utils.R'))
 source(file.path(get.src.folder(), 'FileUtils.R'))
```

Dans cet exercice, on considère la première étape du
modèle de Treynor-Black, c'est à dire l'estimation du terme $\alpha$ du modèle à un facteur de Sharpe.


# Données

## Séries de rendement mensuel pour 11 valeurs:

```{r, eval=TRUE, echo=TRUE, warning=FALSE}
monthly.ret.file <- file.path(get.data.folder(), "monthly.ret.rda")
load(monthly.ret.file)
```

On considère divers indices de marché:

- le S&P 500
- l'indice NASDAQ QQQQ
- un ETF "World Market"


```{r, echo=TRUE, warning=FALSE}
VT.series.file <- file.path(get.data.folder(), "ret.VT.rda")
load(VT.series.file)
```

## Rendement moyen:

```{r, echo=TRUE}
monthly.ret <- merge.xts(monthly.ret, world.index.ret, join="inner")
kable(colMeans(monthly.ret), "latex", escape=FALSE, col.names=c("$r$"), booktabs=TRUE, caption="Rendement moyen mensuel")
```

# Questions

## Modèle à un facteur de Sharpe

Choisir un titre et un indice de marché. Estimer le modèle de Sharpe sur une période de 48 mois.


```{r}
dt.First <- as.Date("2009-01-01")
dt.Last <- as.Date("2012-12-31")
idx <- index(monthly.ret)
good_idx <- (idx >= dt.First) & (idx <= dt.Last)
good.data <- monthly.ret[good_idx,]
mod = lm(AAPL ~ SPY, data=good.data)
summary(mod)
```
Effectuer le même calcul sur l'ensemble des actions continues dans le jeu de données.

```{r}
titres <- c("AAPL", "AMZN", "MSFT", "F", "XOM", "MMM", "HD", "PG", "KO")

n <- length(titres)
df <- data.frame(alpha=rep(0,n), beta=rep(0,n), t.alpha=rep(0,n), t.beta=rep(0,n))
row.names(df) <- titres
i <- 1
for(t in titres) {
  mod <- lm(paste0(t, " ~ SPY"), data=good.data)
  df$alpha[i] = mod$coefficients[1]
  df$beta[i] = mod$coefficients[2]
  t.vals <- coef(summary(mod))[, "t value"]
  df$t.alpha[i] <- t.vals[1]
  df$t.beta[i] <- t.vals[2]
  i <- i+1
}
```

```{r}
kable(df, booktabs=TRUE, escape=FALSE,
      col.names = c("$\\alpha$",
      "$\\beta$",
      "$t_{\\alpha}$",
      "$t_{\\beta}$"))
```
Faire le même calcul sur une fenêtre glissante de 48 mois et aficher une série de $\alpha$. Utiliser la fonction \texttt{rollapply} de la librarie \texttt{zoo}.

```{r}
res_alpha <- rollapply(data=monthly.ret$AAPL, Rb=monthly.ret$SPY,
                 FUN=CAPM.alpha,
                 width=48, by=1)
res_alpha <- removeNA(res_alpha)
plot(res_alpha)
```