---
title: "Finance Quantitative"
subtitle: |
  | TP-2: Modèle de Markowitz et extensions
  | Solution
author: Patrick Hénaff
date: "Version: `r format(Sys.Date(), '%d %b %Y')`"
output:
  pdf_document:
    keep_tex: false
    fig_caption: yes
    latex_engine: pdflatex
geometry: margin=1in

header-includes:
  - \usepackage[utf8]{inputenc}
---

```{r setup, include=FALSE}
knitr::opts_chunk$set(echo = FALSE)
```

```{r load-libraries, include=FALSE, echo=TRUE}
library(quantmod)
library(xts)
library(hornpa)
library(lubridate)
library(xtable)
library(PerformanceAnalytics)
library(TTR)
library(SuppDists)
library(lubridate)
library(roll)
library(Hmisc)
library(nFactors)
library(kableExtra)
library(quadprog)
```

# Données

## Séries de rendement quotidien pour 11 valeurs:

```{r, eval=TRUE, echo=TRUE, warning=FALSE}
daily.ret.file <- "../GP/data/daily.ret.rda"
load(daily.ret.file)
kable(table.Stats(daily.ret), "latex", booktabs=T) %>%
  kable_styling(latex_options=c("scale_down", "HOLD_position"))
```

## Rendement moyen:

```{r, echo=TRUE}
kable(colMeans(daily.ret)*100, "latex", booktabs=T, col.names="Rendement",
      caption="rendement moyen journalier (\\%)") %>%
  kable_styling(latex_options=c("HOLD_position"))
```

## Matrice de covariance des rendements:

```{r, echo=TRUE}
kable(cov(daily.ret), "latex", booktabs=T) %>%
kable_styling(latex_options=c("scale_down", "HOLD_position"))

```

# Théorème de séparation des fonds.

On vérifie qu'un portefeuille MV est la combinaison linéaire de deux autres portefeuilles MV. Ici, on choisit une décomposition en deux fonds:

+ le portefeuille de variance minimale
+ le portefeuille tangent avec $r_f=0$.

## Portefeuille de variance minimale

```{r, echo=TRUE}
mu <- colMeans(daily.ret)
Sigma <- cov(daily.ret)
v.one <- matrix(1, nrow=nrow(Sigma))
w <- solve(Sigma, v.one)
w.g <- w / sum(w)
r.g <- mu %*% w.g
```

## Portefeuille tangent avec $r_f=0$

```{r, echo=TRUE}
w <- solve(Sigma, mu)
w.d <- w / sum(w)
r.d <- mu %*% w.d
```

## Portefeuille MV avec espérance de rendement $r_p = (r_g + r_d)/2$

```{r, echo=TRUE}
r.p <- (r.g + r.d)/2
a <- drop(t(v.one) %*% solve(Sigma, v.one))
b <- drop(t(v.one) %*% solve(Sigma, mu))
c <- mu %*% solve(Sigma, mu)
delta <- a*c - b^2
lambda.1 <- drop((c - b*r.p)/delta)
lambda.2 <- drop((a*r.p - b)/delta)
w.1 <- solve(Sigma, lambda.1 * v.one + lambda.2 * matrix(mu, ncol=1))
```

## Décomposition en deux portefeuilles MV

```{r, echo=TRUE}
A <- lambda.1 * a
w.2 <- A * w.g + (1-A)*w.d
```

On vérifie bien que $w_1 = w_2$, avec $A=1/2$.

# Droite de Marché des Capitaux (Capital Market Line)

+ A partir des calculs présentés en cours, concevoir une méthode numérique
  pour déterminer le portefeuille tangent quand les poids des actifs risqués sont contraints à être positifs: $w_i >= 0$.

+ Même calcul en ajoutant des contraintes supplémentaires qui vous semblent pertinentes     (ex: pas plus de 20\% de l'actif risqué alloué à un seul titre, etc.)


On calcule le portefeuille optimal pour un rendement espéré quelconque, puis on normalise les poids les actifs risqués pour obtenir le portefeuille tangent.

Le taux sans risque est fixé à $1\%$ par an.

```{r, echo=TRUE}
mu <- colMeans(daily.ret) * 252
n <- length(mu)

mu.free <- .01
Sigma <- cov(daily.ret) * 252
# rendement espéré arbitraire
mu.star <- .07
A.sum <- matrix(mu-mu.free, ncol=1)
A.mat <- cbind(A.sum,
               diag(n))
b <- c(mu.star-mu.free, rep(0, n))
qp <- solve.QP(2*Sigma, rep(0,n), A.mat, b, meq=1)

# tangency portfolio
w.tangent <- round(matrix(qp$solution / sum(qp$solution), ncol=1),3)
names(w.tangent) <- names(mu)
sigma.tangent <- sqrt(t(w.tangent) %*% Sigma %*% w.tangent)

# utilitaire pour afficher les résultats
kable.portfolio <- function(w.opt, mu.opt, sigma.opt, title) {
w <- data.frame(w.opt, row.names = names(w.opt))
names(w) = "allocation"

x <- matrix(c(mu.opt, sigma.opt), ncol=1)
rownames(x) <- c("return", "stdev")
x = data.frame(x)
names(x) = " "

kable(list(w, x), "latex", booktabs=T, caption=title)
}
```

```{r}
kable.portfolio(w.tangent, sum(w.tangent*mu), sigma.tangent, "Port. Tangent") %>%
  kable_styling(latex_options="HOLD_position")
```

Pour imposer la contrainte $w_i < .2$ sur les poids normalisés, on exprime cette contrainte par
$$
w_i <= .2 \sum_{k=1}^n w_k, \ \ i=1, \ldots, n
$$

```{r, echo=TRUE}
max.weight <- .2
A.weight <- matrix(max.weight, nrow=n, ncol=n)
diag(A.weight) <- max.weight-1
A.mat <- cbind(A.sum,
               A.weight,
               diag(n))
b <- c(mu.star-mu.free, rep(0,n), rep(0, n))
qp <- solve.QP(2*Sigma, rep(0,n), A.mat, b, meq=1)

# tangency portfolio
w.tangent.2 <- round(matrix(qp$solution / sum(qp$solution), ncol=1),3)
names(w.tangent.2) <- names(mu)
sigma.tangent.2 <- sqrt(t(w.tangent.2) %*% Sigma %*% w.tangent.2)
```

```{r}
kable.portfolio(w.tangent.2, sum(w.tangent.2*mu), sigma.tangent.2, "Port. Tangent < 20\\%")  %>%
  kable_styling(latex_options="HOLD_position")
```







