---
title: "Finance Quantitative"
subtitle: 'Pricing Vanna-Volga'
author: Patrick Hénaff
date: "Version: `r format(Sys.Date(), '%d %b %Y')`"
output:
  pdf_document:
    keep_tex: false
    fig_caption: yes
    latex_engine: pdflatex
  word_document: default
geometry: margin=1in
header-includes:
- \usepackage[utf8]{inputenc}
- \usepackage{amsmath}
- \usepackage{amsfonts}
- \usepackage{amssymb}
---

```{r setup, include=FALSE}
library(fOptions)
library(kableExtra)
library(latex2exp)
knitr::opts_chunk$set(echo = FALSE)
```

The purpose of this problem set is to explore the Vanna-Volga pricing model.

# Getting started

- Using the Rmetrics library (fOptions), verify that you know how to compute the price and the "greeks" of a vanilla option.
- Identify or write a robust function to compute the implied volatility, given the price of a vanilla option.

# Questions

## Volatility Interpolation

Given the implied volatility at three strikes, we will use the Vanna-Volga pricing method to interpolate the
volatility curve. Assume $r=0, b=0, T=1, \mbox{Spot} = 100$. The Black-Scholes volatility
for three strikes is given below.

```{r, echo=FALSE}
# Benchmark data: (strike, volatility)
VolData <- list(c(80, .32), c(100, .30), c(120, .315))
tmp <- as.data.frame(VolData)
row.names(tmp) <- c("Strike", "Volatility")
colnames(tmp) <- NULL
kable(tmp, booktabs=T) %>%
  kable_styling(position = "center", latex_options = "HOLD_position")
```


```{r, echo=TRUE}
T <- 1
Spot <- 100
r <- 0
b <- 0
eps <- 1.e-3
sigma <- .3
# Benchmark data: (strike, volatility)
VolData <- list(c(80, .32), c(100, .30), c(120, .315))
```

Fonction de calcul de la volatilité implicite

```{r, echo=TRUE}
ImpliedVolNewton <- function(p, TypeFlag, S, X, Time, r, b,
                             sigma=NULL, maxiter=500, tol=1.e-5) {

  if(is.null(sigma))
     s <- sqrt(2*abs(log(S/(X*exp((b*T)))))/T)
  else
    s <- sigma

  not_converged <- T
  i=1
  vega <- GBSGreeks('vega', TypeFlag, S, X, Time, r, b, s)
  while(not_converged & (i<maxiter)) {
    err <- (p-GBSOption(TypeFlag, S, X, Time, r, b, s)@price)
    s <- s + err/vega
    # print(paste('i:', i, 's:', s))
    not_converged <- (abs(err/vega) > tol)
    i <- i+1
  }
s
}
```

Let's first define an array of pricing functions for the 
benchmark instruments:

```{r, echo=TRUE}
C1 <- function(vol=sigma, spot=Spot) GBSOption(TypeFlag='c', S=spot, X=VolData[[1]][1], Time=T, r=r, b=b, sigma=vol)@price

C2 <- function(vol=sigma, spot=Spot) GBSOption(TypeFlag='c', S=spot, X=VolData[[2]][1], Time=T, r=r, b=b, sigma=vol)@price

C3 <- function(vol=sigma, spot=Spot) GBSOption(TypeFlag='c', S=spot, X=VolData[[3]][1], Time=T, r=r, b=b, sigma=vol)@price

C <- c(C1, C2, C3)
```

1. Write a utility functions to compute the risk indicators,
 all by finite difference:

### Solution

```{r, echo=TRUE}

Vega <- function(f, vol, spot=Spot) (f(vol+eps, spot)-f(vol-eps, spot))/(2*eps)

Vanna <- function(f, vol, spot=Spot) {
  (Vega(f, vol, spot+1)-Vega(f, vol, spot-1))/2
}
  
Volga <- function(f, vol) {
    (Vega(f,vol+eps)-Vega(f,vol-eps))/(2*eps)
}
```


2. Compute vectors of vega, vanna, volga for the three hedge instruments

### Solution

```{r, echo=TRUE}
B.vega <- sapply(1:3, function(i) Vega(C[[i]], sigma))
B.vanna <- sapply(1:3, function(i) Vanna(C[[i]], sigma))
B.volga <- sapply(1:3, function(i) Volga(C[[i]], sigma))
```

```{r, echo=FALSE}
K <- unlist(lapply(VolData, function(l) l[[1]]))
V <- unlist(lapply(VolData, function(l) l[[2]]))

df.res <- data.frame(Strike=K,
                     Vol=V,
                     Vega=B.vega,
                     Vanna=B.vanna,
                     Volga=B.volga)
 kable(df.res, format="latex", booktabs=TRUE, digits=3, escape=FALSE) %>%
  kable_classic() %>%
  kable_styling(latex_options = "HOLD_position")
```

3. Choose a new strike for which we want to compute the implied volatility.

4. Compute the risk indicators for a call option struck at that strike. 

5. Compute the Vanna-Volga price adjustment and the corresponding implied volatility.

### Solution

On désire interpoler la volatilité au strike $Knew = 90$.

```{r, echo=TRUE}
Knew <- 90

O <- function(vol=sigma, spot=Spot) GBSOption('c', S=spot,
       X=Knew, Time=T, r=r, b=b, sigma=vol)@price

# Fonction de prix Black-Scholes
O.BS <- O()
```

Fonctions de calcul des indicateurs de risque:

```{r, echo=TRUE}

O.vega <- Vega(O, sigma)
O.vanna <- Vanna(O, sigma)
O.volga <- Volga(O, sigma)

# Difference entre les prix de marché et les prix Black-Scholes
B.cost <- sapply(1:3, function(i) C[[i]](VolData[[i]][2]) - C[[i]](sigma))
```

Calcul de la correction de prix Vanna-Volga:

```{r, echo=TRUE}

A <- t(matrix(c(B.vega, B.vanna, B.volga),  nrow=3))
x <- matrix(c(O.vega, O.vanna, O.volga), nrow=3)
w <- solve(A, x)
vanna.volga.cor <- t(w) %*% matrix(B.cost, nrow=3)

O.Price <- as.numeric(O.BS + vanna.volga.cor)
```

Volatilité implicite correspondante:

```{r, echo=TRUE}
# implied volatility
O.iv <- ImpliedVolNewton(O.Price, 'c', Spot, Knew, T, r, b,
                         sigma=sigma)
```

Call de strike $K = `r Knew`$: Prix Black-Scholes (vol ATM): `r round(O.BS,2)`,
Prix avec ajustement Vanna-Volga: `r round(O.Price,2)`.

6. Wrap the above logic in a function in order to
interpolate/extrapolate the vol curve from $K=70$ to $K=130$

### Solution

```{r, echo=TRUE}
VVVol <- function(K) {

## Calcul de la vol implicite pour un strike K donné
  
  O <- function(vol=sigma, spot=Spot) GBSOption('c', S=spot,
       X=K, Time=T, r=r, b=b, sigma=vol)@price

  # Its Black-Scholes price
  O.BS <- O()

  # risk indicators for new option
  O.vega <- Vega(O, sigma)
  O.vanna <- Vanna(O, sigma)
  O.volga <- Volga(O, sigma)

  # calculation of price adjustment
  A <- t(matrix(c(B.vega, B.vanna, B.volga),  nrow=3))
  x <- matrix(c(O.vega, O.vanna, O.volga), nrow=3)
  w <- solve(A, x)
  CF <- t(w) %*% matrix(B.cost, nrow=3)

  # implied volatility
  iv <- ImpliedVolNewton(as.numeric(O.BS+CF), 'c', Spot, K, T, r, b,
                         sigma=sigma)
  iv
}
```

On éxécute cette fonction pour une plage de strikes:

```{r, echo=TRUE}
v <- sapply(seq(70, 130, 2), VVVol)
```

La courbe de volatilité interpolée figure ci-dessous. On vérifie bien que l'interpolation
passe par les 3 points de référence.

```{r, echo=FALSE}
plot(seq(70, 130,2), v, type='l', lwd=3, xlab='Strike',
     ylab='Implied Volatility')
points(sapply(VolData, function(v) v[1]),
          sapply(VolData, function(v) v[2]), pch=19, col='red')
```


# Pricing a digital call

Recall that a digital call with strike $K$ pays one euro if $S_T \geq K$, and nothing otherwise.

Using the same logic as in the previous question, price a digital call, maturity $T=1$, struck at $K=105$. 

### Solution

Les données du problème:

```{r, echo=TRUE}
T <- 1
Spot <- 100
r <- 0
b <- 0

# Vol ATM
sigma <- .30

# strike
Strike <- 105

# Fonction de prix BS d'un call digital

BinaryPrice <- function(PutCall, S, K, T, r, b, sigma) {
  d1 <- (log(S/K) + (b+sigma^2/2)*T)/(sigma*sqrt(T))
  d2 <- d1 - sigma*sqrt(T)


  if(PutCall == 'c')
    px <- 100*exp(-r*T)*pnorm(d2)
  else
    px <- 100*exp(-r*T)*pnorm(-d2)

px
}

Bin <- function(vol=sigma, spot=Spot) BinaryPrice('c', S=spot,
       K=Strike, T=T, r=r, b=b, sigma=vol)

# Prix BS d'un call digital de strike K=105
Bin.BS <- Bin()
```

Les instruments de référence sont les mêmes que dans la question précédente.
Il reste à calculer le vega, vanna, volga du call digital, et la correction de prix.

```{r, echo=TRUE}
Bin.vega <- Vega(Bin, sigma)
Bin.vanna <- Vanna(Bin, sigma)
Bin.volga <- Volga(Bin, sigma)


A <- t(matrix(c(B.vega, B.vanna, B.volga),  nrow=3))
x <- matrix(c(Bin.vega, Bin.vanna, Bin.volga), nrow=3)
w <- solve(A, x)
CF <- t(w) %*% matrix(B.cost, nrow=3)
```

Le prix corrigé est finalement:

```{r, echo=TRUE}
Bin.prix.VV <- Bin.BS + CF
```

Call digital de strike 105:

- Prix Black-Scholes: `r round(Bin.BS, 2)`
- Prix avec correction Vanna-Volga: `r round(Bin.prix.VV, 2)`

Pour confirmation, on peut comparer cette évaluation à celle donnée par la densité de $S_T$ implicite au smile (voir TP-Shimko). Pour cela, ajustons une forme quadratique au smile de volatilité:

```{r, echo=TRUE}
lm.smile <- lm(V ~ poly(K,2,raw=TRUE))
coef <- lm.smile$coefficients
smileVol <- function(K) {
  sum(coef * c(1, K, K*K))
}
```

Calculons la densité de $S_T$ par la formule de Breeden-Litzenberger:

```{r, echo=TRUE}
  d2CdK2 <- function(vol, S, K, T, r, b) {
   dK <- K/10000
   c <- GBSOption('c', S, K, T, r, b, vol(K))@price
   cPlus <- GBSOption('c', S, K+dK, T, r, b, vol(K+dK))@price
   cMinus <- GBSOption('c', S, K-dK, T, r, b, vol(K-dK))@price
   (cPlus-2*c+cMinus)/(dK^2)
  }

smile.pdf <- function(S0, K, T, r, b) {
  d2CdK2(smileVol, S0, K, T, r, b) * exp(r*T)
}
```

Le prix de l'option digitale est calculé par intégration numérique:

```{r, echo=TRUE}
# Valeur à maturité
digital.payoff <- function(S.T) {
  if(S.T>Strike)
    100
  else
    0
}

# Fonctions à intégrer numériquement:
digital.smile <- function(K){
  digital.payoff(K)*smile.pdf(Spot, K, T, r, b)
}

Bin.prix.smile <- exp(-r*T)*integrate(
  Vectorize(digital.smile), 
  lower=Strike, upper=700)$value
```

Finalement, on obtient les estimations suivantes:

- Prix Black-Scholes: `r round(Bin.BS, 2)`
- Prix avec correction Vanna-Volga: `r round(Bin.prix.VV, 2)`
- Prix à partir de la distribution implicite à maturité: `r round(Bin.prix.smile,2)`


