---
title: "Finance Quantitative"
subtitle: "TP: Modèle Trinomial"
author: <le groupe de travail>
date: "Version: `r format(Sys.Date(), '%d %b %Y')`"
output:
  pdf_document:
    keep_tex: false
    fig_caption: yes
    latex_engine: pdflatex
geometry: margin=1in

header-includes:
  - \usepackage[utf8]{inputenc}
  - \usepackage{eurosym}
  - \usepackage{amsmath}
---

```{r setup, include=FALSE}
knitr::opts_chunk$set(echo = FALSE)
```

```{r load-libraries, include=FALSE, echo=TRUE}
library(fOptions)
library(kableExtra)
```

L'objectif de ce TP est de construire un modèle trinomial par agrégation de deux pas d'un modèle binomial de type Jarrow-Rudd.

On rappelle les paramètres du modèle binomial de Jarrow-Rudd, qui est charactérisé par des probabilités de transition $p=q=1/2$:

\begin{align}
u &= e^{\mu \Delta t + \sigma \sqrt{\Delta t}}, \nonumber \\ 
d &= e^{\mu \Delta t - \sigma \sqrt{\Delta t}} \nonumber
\end{align}

avec $\mu = (r-d) - \frac{1}{2} \sigma^2$.

# Questions

## 1. Calculer les paramètres d'un arbre trinomial constitué par l'agrégation de deux pas de temps d'un arbre binomial de Jarrow-Rudd.

## 2. Construire un arbre de 200 pas, maturité 1 an pour le processus log-normal:

$$
dS_t = r dt + \sigma dW
$$
avec les paramètres suivants:

```{r}
options(scipen=1000)
data = as.matrix(c(100, .20, .02), nrows=3)
rownames(data) = c("$S_0$", "$\\sigma$", "$r$")
kable(data, format="latex", booktabs=TRUE, escape=FALSE, digits=2) %>%
  kable_styling(position="center", latex_options="HOLD_position")
```

Déterminez une manière parcimonieuse de représenter cet arbre, adaptée à la résolution de la question suivante.

Vérifiez la correction de l'arbre en valorisant une option Européenne et en vérifiant la propriété risque-neutre de l'arbre.

## 3. Valorisation d'une option "chooser". 

Une option "chooser" de maturité $t_2$ et strike $K$ donne le droit au détenteur de choisir si l'option est un call ou un put, à un moment $t_1$ de la vie de l'option préalablement défini. A ce moment là, l'option "chooser" vaut $\max (C(K,t_2),P(K, t_2))$, où $C(K, t_2)$ ($P(K,t_2)$) est la valeur en $t_1$ d'un call (put) de strike $K$ de maturité $t_2$.   

1. item Calculer la valeur d'une option "chooser" de strike $K=100$, avec $t_2 = 1 \ \textrm{an}, t_1 = t_2/2$.
2. Montrer que l'option "chooser"peut être répliqué par un portefeuille statique, et calculez sa valeur analytiquement. Comparez vos deux estimations.

