---
title: "Finance Quantitative"
subtitle: "TP: Modèle Trinomial"
author: Patrick Hénaff
date: "Version: `r format(Sys.Date(), '%d %b %Y')`"
output:
  pdf_document:
    keep_tex: false
    fig_caption: yes
    latex_engine: pdflatex
geometry: margin=1in

header-includes:
  - \usepackage[utf8]{inputenc}
  - \usepackage{eurosym}
  - \usepackage{amsmath}
---

```{r setup, include=FALSE}
knitr::opts_chunk$set(echo = FALSE)
```

```{r load-libraries, include=FALSE, echo=TRUE}
library(fOptions)
library(kableExtra)
```

L'objectif de ce TP est de construire un modèle trinomial par agrégation de deux pas d'un modèle binomial de type Jarrow-Rudd.

On rappelle les paramètres du modèle binomial de Jarrow-Rudd, qui est charactérisé par des probabilités de transition $p=q=1/2$:
$u = e^{\mu \Delta t + \sigma \sqrt{\Delta t}}$, 
$d = e^{\mu \Delta t - \sigma \sqrt{\Delta t}}$.

avec $\mu = (r-d) - \frac{1}{2} \sigma^2$.

# Questions

## Calculer les paramètres d'un arbre trinomial constitué par l'agrégation de deux pas de temps d'un arbre binomial de Jarrow-Rudd.

Le pas de temps du modèle trinomial est $\Delta t$, par agrégation de deux pas binomiaux de $\Delta t/2$. Partant du noeud $S_0$, on peut atteindre les noeuds $S'_2 = S_0 u^2, S'_1 = S_0 ud, S'_0 = S_0 d^2$ avec les probabilités $p=q=1/4$


## Construire un arbre de 200 pas, maturité 1 an pour le processus log-normal

$$
dS_t = r dt + \sigma dW
$$
avec les paramètres suivants:

```{r}
data = as.matrix(c(100, .20, .02), nrows=3)
rownames(data) = c("$S_0$", "$\\sigma$", "$r$")
knitr::kable(data, format="latex", booktabs=TRUE, escape=TRUE)
```


```{r, echo=TRUE}
S.0 <- 100
r <- .02
sigma = .2
T <- 1
N <- 200
dt.bin <- (T/N)/2
mu <- r - sigma^2 / 2
u.bin <- exp(mu*dt.bin + sigma*sqrt(dt.bin))
d.bin <- exp(mu*dt.bin - sigma*sqrt(dt.bin))
u <- u.bin^2
d <- d.bin^2
m <- u.bin*d.bin
p <- 1/4
q <- 1/4
dt <- T/N
```

Comme on doit valoriser une option de type Européenne, il suffit de construire un vecteur des noeuds de l'arbre à maturité pour pouvoir effectuer une récursion inverse. L'indice des pas de temps commence à $n=0$. A l'étape $n$, on a $2n+1$ noeuds.

```{r, echo=TRUE}
iExp <- (1:(2*(N+1)-1))-(N+1)
uu <- exp(sigma*sqrt(2*dt))
S <- exp(mu*T) * S.0 * uu^iExp  
```

Déterminez une manière parcimonieuse de représenter cet arbre, adaptée à la résolution de la question suivante.

Vérification: Forward:

```{r, echo=TRUE}
df <- exp(-r*dt)
Fwd  <- S
for(i in seq(N,1,-1)) {
  l <- length(Fwd)
Fwd <- df*(p * Fwd[3:l] + (1-p-q) * Fwd[2:(l-1)] + q * Fwd[1:(l-2)])
}
P.Fwd <- Fwd[1]
print(paste("Valeur actualisée de S.T: ", round(P.Fwd, 3)))
```

Vérification: valorisation d'un call ATM.

```{r, echo=TRUE}
df <- exp(-r*dt)
K <- 100
Call <- pmax(S-K, 0)
for(i in seq(N,1,-1)) {
  l <- length(Call)
Call <- df*(p * Call[3:l] + (1-p-q) * Call[2:(l-1)] + q * Call[1:(l-2)])
}
P.Tri <- Call[1]
P.ATM <- GBSOption("c", S.0, K, Time=1, r, b=r, sigma)@price
print(paste("call ATM: Trinomial: ", round(P.Tri,3), " BS: ", round(P.ATM,3)))
```

## Valorisation d'une option "chooser". 

Une option "chooser" de maturité $t_2$ et strike $K$ donne le droit au détenteur de choisir si l'option est un call ou un put, à un moment $t_1$ de la vie de l'option préalablement défini. A ce moment là, l'option "chooser" vaut $\max (C(K,t_2),P(K, t_2))$, où $C(K, t_2)$ ($P(K,t_2)$) est la valeur en $t_1$ d'un call (put) de strike $K$ de maturité $t_2$.   

1. Calculer la valeur d'une option "chooser" de strike $K=100$, avec $t_2 = 1 \ \textrm{an}, t_1 = t_2/2$.
2. Montrer que l'option "chooser"peut être répliqué par un portefeuille statique, et calculez sa valeur analytiquement. Comparez vos deux estimations.
\end{enumerate}

Version 1: Calcul des valeurs du call et du put au temps $t_1$.

```{r, echo=TRUE}
# Valeurs du call et du put à la date de maturité
K <- 100
Call <- pmax(S-K, 0)
Put <- pmax(K-S, 0)
df <- exp(-r*dt)

# Recursion inverse jusqu'à t.1
for(i in seq(from=N, to=N/2,by=-1)) {
  l <- length(Call)
  Call <- df*(p * Call[3:l] + (1-p-q) * Call[2:(l-1)] + q * Call[1:(l-2)])
  Put <- df*(p * Put[3:l] + (1-p-q) * Put[2:(l-1)] + q * Put[1:(l-2)])
}

# At t.1, choisir max(call, put)
CP <- pmax(Call, Put)
# Recursion inverse jusqu'à t.0
for(i in seq(from=(N/2)-1, to=1, by=-1)) {
  l = length(CP)
  CP <- df*(p * CP[3:l] + (1-p-q) * CP[2:(l-1)] + q * CP[1:(l-2)])
}
```

La valeur de l'option "chooser" est: `r round(CP[1],3)`, ou `r round(CP[1] + (P.ATM-P.Tri),3)` avec reduction de variance.

Version 2: Solution analytique

On utilise la relation de parité call-put:

$$
C + K e^{-rT} = P + S
$$

En $t_1$, on calcule le maximum entre un call et un put de maturité $t_2$: $\max (C(t_1, t_2, K), C(t_1, t_2, K))$. On utilise la relation de parité call-put pour éliminer $P(t_1, t_2, K). La valeur en $t_1$ devient:

$$
V(t_1) = \max(C(t_1, t_2, K), C(t_1, t_2, K) + K e^{-r(t_2-t_1)} - S(t_1)) \\
= C(t_1, t_2, K) + \max(0, K e^{-r(t_2-t_1)}- S(t_1)) 
$$

Dans la dernière expression, on reconnait la valeur d'exercice d'un put de maturité $t_1$ et de strike $K e^{-r(t_2-t_1)}$.

L'option "chooser" est donc finalement un portefeuille composé:
- d'un call de strike $K$, maturité $t_2$
- d'un put de strike $K e^{-r(t_2-t_1)}$, maturité $t_1$.

La valeur analytique est donc:

```{r, echo=TRUE}
t.2 <- 1
t.1 <- 0.5
V.1 <- GBSOption("c", S.0, K, Time=t.2, r, b=r, sigma)
V.2 <- GBSOption("p", S.0, X=K*exp(-r*(t.2-t.1)), Time=t.1, r, b=r, sigma)
```

La valeur analytique de l'option "chooser" est: `r round(V.1@price+V.2@price,3)`, très proche de la valeur donnée par le modèle trinomial. 

